【裁判字號】    99,易,1843
【裁判日期】    990819
【裁判案由】    毒品危害防制條例
【裁判全文】
臺灣臺北地方法院刑事判決              99年度易字第1843號
公  訴  人  臺灣臺北地方法院檢察署檢察官
被      告  甲○○
上列被告因毒品危害防制條例案件，經檢察官提起公訴（99年度
偵字第11001號），本院判決如下：
    主  文
甲○○持有第一級毒品，處有期徒刑貳月，如易科罰金，以新臺
幣壹仟元折算壹日。扣案之海洛因壹包（驗餘淨重零點零肆肆伍
公克）沒收銷燬之，包裝上開海洛因之外包裝袋壹只沒收之。
    事  實
一、甲○○明知海洛因為毒品危害防制條例列管之第一級毒品，
    非經許可，不得無故持有，竟基於持有第一級毒品之犯意，
    於97年間某日時，因不明原因取得海洛因1小包（驗前淨重
    0.0480公克）後，即將之藏放於臺北市○○區○○路50號9
    樓之1居所房間內而持有之。嗣於民國99年4月29日凌晨0時
    25 分許，為員警持票搜索，在其上址住處房間之冰箱上方
    置物盒抽屜內，當場查獲上開毒品，始悉上情。
二、案經臺北市政府警察局士林分局報告臺灣臺北地方法院檢察
    署檢察官偵查起訴。
    理  由
一、訊據被告甲○○固坦承經員警於99年4月29日在其位於臺北
    市○○區○○路50號9樓之1居所房間搜索而查獲本件之事實
    ，惟矢口否認有持有第一級毒品之犯行，辯稱：伊從未施用
    過第一級毒品，完全不知扣案海洛因的存在，且東西都已經
    發霉了云云。經查：
（一）被告前於上開時、地為警查獲扣案之米色乾漬物1袋（驗
      前淨重0.048公克，取樣0.0035公克，驗餘淨重0.0445公
      克），經送交通部民用航空局航空醫務中心鑑定結果，檢
      出第一級毒品海洛因成分，有該中心毒品鑑定書可佐，被
      告對此亦未爭執，堪信屬實。
（二）再查，本件扣案海洛因係員警於被告上址房間內自冰箱上
      方置物盒內搜索扣得，又被告就搜索起獲經過有全程在場
      等情，業據被告供承明確，並有本院搜索票、搜索、扣押
      筆錄及扣押物品目錄表在卷可佐（見偵卷第36頁以下），
      此開證物之取證程序應無不法。又對於扣案物品之來源，
      被告於警詢中供稱：「該包海洛因是1年多前，綽號阿中
      友人來聊天時留在我房間的」等語（見偵卷第9頁），嗣
      於本院審理中供述：「我在永吉路居住時，印象中只有阿
      中來找過我」等語，另具狀則陳述：「被告實不知來源，
      回想應為多年前友人到家中作客所遺落，因數量極少，且
      該處置放物品雜亂，致被告未能察覺，直至警員搜查時才
      知悉」云云，惟其對於阿中的身分特徵僅概略陳述：「年
      約30餘歲中等身材男性」，此外，無法指出該人真實姓名
      、年籍等資料，復稱已失聯多時，故是否確有此人、此情
      ，容有疑義。而按刑事訴訟法雖規定檢察官就被告之犯罪
      事實有舉證責任，但被告為避免法官形成有罪心證，有實
      施防禦之權利，若被告進一步提出積極抗辯，被告為證明
      其抗辯為真實，被告對之仍負有提出證據責任，若被告所
      提證據能證明至「有合理懷疑」程度，再由檢察官就抗辯
      事由不存在應負舉證責任，證明至「無合理懷疑」程度，
      故若被告對「幽靈抗辯」舉證未達此程度，雖理論上其抗
      辯有可能性，但尚不成為有效抗辯，檢察官並無責任證明
      該抗辯事實不存在，法院就該爭點應逕為不利被告之認定
      ，被告既無法提出「阿中」之人確實存在並經傳喚到庭調
      查，所辯「阿中」之人到家中作客遺留毒品之情，並未能
      舉證證明至「有合理懷疑」程度，無異為幽靈抗辯，此開
      抗辯尚難採信。
（三）再者，被告於本院審理中雖另稱：「置物盒是96、97年間
      自跳蚤市場買回來的，購入時裡面有很多雜物，購入後也
      沒有整理過，也幾乎沒有在使用，不確買回來時是否就有
      查扣的毒品」云云，惟常人購物時應會予以檢視商品，如
      係購入置物盒後亦會整理清空，放入自己物品，而不會任
      留無用廢棄物在內，被告既已購入置物盒，卻未清空整理
      ，而仍繼續留存原先他人棄置之雜物，顯無法達到使用置
      物盒目的，已與常情有違。況海洛因毒品物稀價昂，持有
      人實無可能任意棄置，任由被告於夾藏毒品之購物盒一併
      購入之理。另被告既稱曾檢視盒裝內容物，以被告供稱：
      「該置物盒規格長約30公分、寬約15公分，約50公分高，
      警方是從上面數下來的第4個抽屜的最裡面取出」等語，
      該置物盒為一般規格，容積不大，其應能及時檢視發現而
      知悉有該包扣案物品存在，所辯於員警搜索時始發現毒品
      云云，應不足採。至毒品為違禁物，只要含有毒品之成分
      ，本即不得持有，與該扣案毒品本身是否發霉、能否吸用
      無涉，況上開鑑定書亦未認定有發霉之情形，故此情亦無
      法為有利於被告之認定。
（四）末查，該查扣毒品之房間內只有被告與配偶及2歲幼兒同
      住，並無他人居住其內，其配偶亦無毒品前案，均據被告
      陳述明確在卷，則該屋內物品應在被告支配管領範圍內，
      故不論扣案毒品係被告所有或代人保管，既在其所得支配
      之範圍內，當均構成持有第一級毒品罪。另依其所述，其
      開始持有扣案毒品時間應係回溯1年餘前之97年間。綜上
      ，本件事證明確，其犯行堪以認定，應予依法論科。
二、核被告所為，係犯毒品危害防制條例第11條第2項之持有第
    一級毒品罪。爰審酌被告前因施用二級毒品，經觀察勒戒，
    仍不知戒除毒品，再犯本件持有第一級毒品之罪，且其犯後
    託詞否認犯行，固有不該，惟本件被告僅單純持有毒品，未
    挪作他用，扣案數量非多，所生危害有限及被告生活狀況、
    智識程度等一切情狀，量處如主文所示之刑，並諭知易科罰
    金之折算標準。上開扣案之海洛因1包，屬於查獲之第一級
    毒品，爰依毒品危害防制條例第18條第1項前段沒收銷燬之
    ，至於鑑驗耗損之毒品既已滅失，爰不再行諭知沒收銷燬。
    另扣案之包裝上開第一級毒品海洛因之外包裝袋1只，同係
    被告所有，用於包裹毒品，防止其裸露，或便於攜帶毒品，
    亦為供其持有毒品所用之物，爰依刑法第38條第1項第2款規
    定，沒收之。
據上論斷，應依刑事訴訟法第299條第1項，毒品危害防制條例第
11條第1項、第18條第1項前段，刑法第11條、第41條第1項前段
第38條第1項第2款，判決如主文。
本案經檢察官郭力菁到庭執行職務。
中    華    民    國    99    年    8     月    19    日
                  刑事第十三庭  法  官  林瑋桓
以上正本證明與原本無異。
如不服本判決應於收受送達後10日內向本院提出上訴書狀，並應
敘述具體理由；其未敘述上訴理由者，應於上訴期間屆滿後20日
內向本院補提理由書（均須按他造當事人之人數附繕）「切勿逕
送上級法院」。
中    華    民    國    99    年    8     月    19    日
                                書記官  鄭伊芸
毒品危害防制條例第11條
持有第一級毒品者，處3 年以下有期徒刑、拘役或新臺幣5 萬元
以下罰金。
持有第二級毒品者，處2 年以下有期徒刑、拘役或新臺幣3 萬元
以下罰金。
持有專供製造或施用第一、二級毒品之器具者，處1 年以下有期
徒刑、拘役或新臺幣1 萬元以下罰金。
持有毒品達一定數量者，加重其刑至二分之一，其標準由行政院
定之。

司法院資訊處製作；財團法人民間司法改革基金會備份。
